臺灣高雄地方法院刑事判決　　　　　　 95年度易緝字第194號
公　訴　人　臺灣高雄地方法院檢察署檢察官
被　　　告　丁○○
上列被告因詐欺案件，經檢察官提起公訴（87年度偵緝字第1123
號），嗣因被告就被訴事實為有罪之陳述，經本院告知簡式審判
程序意旨，並聽取公訴人及被告之意見後，本院合議庭裁定由受
命法官獨任依簡式審判程序審理，判決如下：
    主  文
丁○○連續以詐術使人將本人之物交付，處拘役肆拾伍日，如易
科罰金，以銀元佰元即新臺幣玖佰元折算壹日；又連續以詐術
得財產上不法之利益，處有期徒刑月，如易科罰金，以銀元
佰元即新臺幣玖佰元折算壹日。
    事  實
一、丁○○係君豪建築工作室之負責人，於87年5 月間向客戶曾
    中聖以新臺幣（下同）20餘萬元之價格承包位於高雄市鼓山
    區○○○路22號羅丹麵包店工程後，基於意圖為自己不法所
    有之概括犯意，先後於不詳時間向戊○○購買價值1 萬5 千
    餘元之建築材料，及向乙○○購買價值25,300元之砂子、水
    泥，並將泥作工程以7 萬餘元轉包予己○○，復將鷹架工程
    以8,000 元轉包予丙○○。丁○○向曾中聖收取全數工程款
    後，向戊○○、乙○○、己○○、丙○○佯稱曾中聖因手頭
    不變，須俟工程完竣後始得付款，致戊○○等人陷於錯誤，
    如數交付工程材料及施工，俟1 至2 星期施工完畢後，向丁○○請款時，丁○○避不見面，經向曾中聖查詢，始知丁○○早已領取全部工程款逃匿，方悉上情。
二、案經戊○○、乙○○、己○○、丙○○訴由臺灣高雄地方法
    院檢察署檢察官偵查起訴。
    理  由
一、按本件被告丁○○所犯係死刑、無期徒刑、最輕本刑為3 年
    以上有期徒刑以外之罪，其於準備程序就前揭被訴事實為有
    罪之陳述，經受命法官告知簡式審判程序之旨，並聽取其與
    公訴人之意見後，本院認無不得或不宜改依簡式審判程序進
    行之情事，依刑事訴訟法第273 條之1 第1 項、第284 條之
    1 規定，裁定本件由受命法官獨任進行簡式審判程序，合先
    敘明。
二、訊據被告丁○○對於上開犯罪事實坦承不諱，核與證人戊○○、己○○、丙○○、曾中聖於本院審理中證述相符，並有
    告訴狀1 份在卷可稽，是被告之自白與事實相符，應堪採為
    認定被告有罪之依據。本件事證明確，被告犯行堪以認定，
    應予依法論科。
三、按刑法第339 條第1 項、第2 項項分別規定詐欺取財罪及詐
    欺得利罪，前者之行為客體係指財物，後者則指取得債權、
    免除債務、延期履行債務或提供勞務等財物以外之財產上不
    法利益（最高法院86年度臺上字第3534號判決參照），又按
    刑法第339 條第1 項之詐欺取財罪與同條第2 項之詐欺得利
    罪，雖屬於同一罪質之犯罪，但其構成要件並不相同，依司
    法院大法官會議第152 號解釋，尚難構成連續犯。核被告丁○○所為，關於意圖為自己不法所有，以詐術使告訴人戊○○交付建築材料、乙○○交付砂子、水泥部分，係犯刑法第
    339 條第1 項之詐欺取財罪，關於意圖為自己不法之所有，
    以詐術使告訴人己○○施作泥作工程、丙○○施作鷹架工程
    ，而取得財產上之不法利益部分，所為係犯刑法第339 條第
    2 項之詐欺得利罪（被告行為後，刑法於94年2 月2 日經總
    統令修正公布，於95年7 月1 日施行，被告行為時刑法第
    339 條雖未修正，惟罰金刑部分，依修正前刑法第33條第5
    款規定「主刑之種類如下：五、罰金：1 元以上」，該罪之
    罰金刑為最低得科新臺幣3元 ，最高得科新臺幣30,000元。
    而依修正後刑法第33條第5款 修正為「主刑之種類如下：五
    、罰金：新臺幣1,000 元以上，以百元計算之」之規定，刑
    法第339 條之罰金刑最低得科新臺幣1,000 元以上，最高得
    科新臺幣30,000元，比較新舊法，應以被告行為時之刑法第
    33條之規定計算併科罰金之最低額較有利於被告）。檢察官
    認被告向戊○○詐得建築材料、向乙○○詐得砂子、水泥，
    所犯為刑法第339 條第2 項之詐欺得利罪，容有誤會，惟社
    會基本事實同一，爰依刑事訴訟法第300 條變更起訴法條。
    被告先後多次詐欺取財、詐欺得利犯行，時間緊接，方法相
    同，顯係基於概括犯意而為，均為連續犯，均應依修正刑法
    第56條之規定論以一罪，並加重其刑（被告行為後，因已刪
    除刑法第56條連續犯之規定，被告所犯數次詐欺取財及詐欺
    得利犯行，即應論以數罪分論併罰，此刪除雖非犯罪構成要
    件之變更，但顯已影響被告刑罰之法律效果，自屬法律有變
    更，依新法第2 條第1 項規定，比較新、舊法結果，仍應適
    用較有利於被告行為時法律即修正前刑法第56條論以連續犯
    ）。被告所犯詐欺取財、詐欺得利2 罪，犯意各別，行為互
    殊，應予分論併罰。爰審酌被告轉包建築工程，本應以誠信
    履行交易，然竟為圖小利，以欺罔手段獲取財物，除影響一
    般社會交易秩序，對於告訴人亦造成實質之損害，被告行為
    實屬可議，惟斟酌被告坦承犯行，態度尚佳，且告訴人所受
    損失金額不大，而被告已與部分告訴人即戊○○、己○○、
    丙○○達成和解，有和解筆錄1 份在卷可稽，並考量其犯罪
    所獲之利益及所生之危害等一切情狀，分別量處如主文所示
    之刑，並諭知易科罰金之折算標準，以資儆懲（本件被告行
    為後，刑法第41條規定由原定所犯最重本刑3 年以下有期徒
    刑以下刑之罪，受6 個月以下有期徒刑之宣告者，得易科罰
    金，修正為所犯最重本刑5 年以下有期徒刑以下刑之罪，受
    6 個月以下有期徒刑之宣告者，得易科罰金，並自90年1 月
    12日生效施行。查本件被告所犯詐欺取財罪、詐欺得利罪，
    依90年1 月12日修正前後刑法第41條第1 項規定，均屬得易
    科罰金之案件，依刑法第2 條第1 項前段規定，自應適用90
    年修正後刑法第41條第1 項規定，諭知如易科罰金之折算標
    準；雖刑法第41條第1 項前段又於94年1 月7 日修正公布，
    並於95年7 月1 日施行。修正前刑法第41條第1項 前段規定
    易科罰金，得以1 元以上3 元以下折算壹日，又依被告行為
    時之易科罰金折算標準，修正前罰金罰鍰提高標準條例第2
    條前段【現已刪除】規定，就其原定數額提高為100 倍折算
    1 日，則本件行為時之易科罰金折算標準，至多以銀元300
    元折算1 日，經折算為新臺幣後，應以新臺幣900 元折算為
    1 日。惟修正後刑法第41條第1 項前段則規定易科罰金，得
    以新臺幣1,000 元、2,000 元、3,000 元折算1 日，以舊法
    有利被告。經比較修正前後易科罰金折算標準，以95年7 月
    1 日修正公布施行前即90年1 月12日修正後之刑法第41條第
    1 項規定，較有利於被告，自應適用90年1 月12日修正後之
    刑法第41條第1 項規定定其易科罰金之折算標準）。
據上論斷，應依刑事訴訟法第273 條之1 第1 項、第284 條之1
、第299 條第1 項前段、第300 條，95年7 月1 日修正前刑法第
2 條第1 項前段、（修正後）第2 條第1 項前段、（修正前）第
56條、（修正前）第339 條第1 項、第2 項、95年7 月1 日修正
前（90年1 月12日修正後）第41條第1 項前段，罰金罰鍰提高標
準條例第1 條前段、第2 條，現行法規所定貨幣單位折算新臺幣
條例第2 條，判決如主文。
本案經檢察官甲○○到庭執行職務。
中　　華　　民　　國　　96　　年　　3 　　月　　12　　日
                  鳳山刑事第一庭      法　官  林芳華
以上正本證明與原本無異。
如不服本判決，應於判決送達後10日內，向本院提出上訴狀。
中　　華　　民　　國　　96　　年　　3 　　月　　12　　日
                                      書記官  黃靖媛
附錄本案論罪科刑法條
刑法第339條
意圖為自己或第三人不法之所有，以詐術使人將本人或第三人之
物交付者，處5 年以下有期徒刑、拘役或科或併科1,000 元以下
罰金。
以前項方法得財產上不法之利益或使第三人得之者，亦同。
前2項之未遂犯罰之。
